臺灣高等法院刑事判決
109年度原上易字第34號
上  訴  人  
即  被  告  李悅銘



            許典維


            楊捷旭


共      同
選任辯護人  徐翊昕律師
            張運弘律師
上  訴  人  
即  被  告  張晁東


            高賢懿


            林畇輝（原名林畇輝、林祁）



            張子亮


            江榮發


            林育慶


共      同
選任辯護人  武傑凱律師
            曹智涵律師
            劉世興律師
上列上訴人等因恐嚇等案件，不服臺灣新竹地方法院107年度原
訴字第55號，中華民國109年3月24日第一審判決（起訴案號：臺
灣新竹地方檢察署106年度偵字第10497號、106年度偵字第11564
 號、107年度偵字第5568號），提起上訴，本院判決如下：
    主  文
原判決撤銷。
乙○○共同犯恐嚇取財未遂罪，累犯，處有期徒刑貳年貳月。
壬○○成年人與少年共同犯恐嚇取財未遂罪，處有期徒刑玖月。
子○○共同犯恐嚇取財未遂罪，處有期徒刑捌月。
辛○○成年人與少年共同犯恐嚇取財未遂罪，處有期徒刑柒月。
戊○○共同犯恐嚇取財未遂罪，處有期徒刑捌月。
丁○○共同犯恐嚇取財未遂罪，處有期徒刑伍月，如易科罰金，以
新臺幣壹仟元折算壹日。
己○○共同犯恐嚇取財未遂罪，累犯，處有期徒刑陸月，如易科罰
金，以新臺幣壹仟元折算壹日。
甲○○共同犯恐嚇取財未遂罪，處有期徒刑伍月，如易科罰金，以
新臺幣壹仟元折算壹日。
丙○○共同犯恐嚇取財未遂罪，處有期徒刑伍月，如易科罰金，以
新臺幣壹仟元折算壹日。
    犯罪事實
一、乙○○（綽號「阿修」）得知丑○○於民國106年1月11日前某日
    ，承包位於新竹市○○區○○路000巷00號港南加油站對面之工
    地工程，並已僱請癸○○、庚○○在上開工地進行工程，認有利
    可圖，竟意圖為自己不法之所有而基於恐嚇取財之犯意，先
    於106年1月11日白天某時，指派與之同具意圖為自己不法之
    所有而基於恐嚇取財之犯意聯絡之子○○、戊○○2人，前往該
    工地門口拍照、觀察，丑○○見狀前往詢問後，子○○、戊○○遂
    向丑○○揚言：「我們是這邊的人，是在地。」等語，對丑○○
    暗示在該工地進行工程須繳納保護費，以此脅迫方式施恐嚇
    ，妨害丑○○自由在該工地施工之權利，而欲使丑○○繳納保護
    費，使丑○○心生恐懼而危害其安全；復於翌（12）日上午11
    時許，由乙○○率子○○、戊○○接續前揭共同恐嚇取財犯意，及
    與其等同具意圖為自己不法之所有而基於恐嚇取財之犯意聯
    絡之壬○○、辛○○及少年黃○安（89年8月生，真實姓名及年籍
    資料詳卷）、少年陳○哲（88年9月生，真實姓名及年籍資料
    詳卷）與數名身分不詳之成年男子一同前往該工地，向丑○○
    恫稱：「我們是南寮國老大這一邊的，你們不交保護費，工
    地內所有人及怪手機具都不能動工。」等語，丑○○見狀旋逃
    離該工地，乙○○等人並向癸○○、庚○○恫嚇該工地不得繼續動
    工，以此強暴、脅迫之方式施恐嚇，妨害丑○○等人自由在該
    工地進行工程之權利，而欲使丑○○繳納保護費，使其等心生
    恐懼而危害其等之安全；乙○○見丑○○仍未就範，遂與壬○○、
    戊○○再次召集辛○○、子○○、少年黃○安、少年陳○哲接續前揭
    共同恐嚇取財犯意，及與其等同具意圖為自己不法之所有而
    基於恐嚇取財之犯意聯絡之丁○○(原名丁○○、林祁）、己○○
    、甲○○、丙○○及數名身分不詳之成年男子，於106年1月12日
    下午3時許，在該工地附近同時集結（集結情形詳附件）後
    再同時抵達該工地，丑○○見狀欲上前詢問，乙○○等人即手持
    棍棒、硬物向丑○○恫稱：「我是新竹南寮國的人！」等話語
    ，丑○○見來者不善欲爬上挖土機持手機報警，乙○○等人即分
    別強行將丑○○拉下挖土機，且分別持未扣案之棍棒、硬物毆
    打丑○○，並在工地內丟擲點燃之信號彈，復對庚○○、癸○○予
    以嚴加看守在工地外，禁止庚○○、癸○○打電話對外求援或進
    入工地，庚○○、癸○○因見對方人多勢眾莫敢不從，乙○○等人
    即以此強暴、脅迫之方式施恐嚇，妨害丑○○、庚○○、癸○○等
    人行使人身自由之權利，而欲使丑○○繳納保護費，使丑○○、
    癸○○、庚○○心生恐懼而危害其安全，並致丑○○受有創傷性額
    葉出血、右側氣胸、胸部鈍挫傷、四肢多處擦挫傷等傷害（
    傷害部分業於偵查中撤回）。嗣因丑○○報警處理，並未給付
    保護費，乙○○等人始未得手而未遂。
二、案經丑○○告訴暨臺灣新竹地方檢察署檢察官指揮新竹市警察
    局移送偵查後起訴。
    理  由
壹、程序部分：
一、本件審判範圍：
　　本件起訴之犯罪事實及適用之法條（刑法第302條第1項強制
    罪及第278條第重傷未遂罪），業經臺灣新竹地方檢察署檢
    察官於108年3月27日當庭補充、變更所犯法條(見原審卷一
    第93頁正、反面)，並於108年4月1日以108年度蒞字第603 
    號補充理由書補充、變更所犯法條(見原審卷一第103至105
    頁)，兩者之基本社會事實同一，且經原審及本院審理時均
    告知被告及其等之辯護人，故自應以檢察官變更之內容作為
    本案審理之範圍，合先敘明。
二、證據能力之說明：
　　本院援引下列之證據資料（包含供述證據、文書證據等），
    並無證據證明係公務員違背法定程序所取得。又檢察官、被
    告乙○○、壬○○、子○○、辛○○、戊○○、丁○○、己○○、甲○○、丙○○及其等辯護人於原審準備程序、審理時及本院準備程序、
    審理時，對原審及本院所提示之被告以外之人審判外之供述
    ，包括供述證據、文書證據等證據，就證據能力均未表示爭
    執，且迄言詞辯論終結前並未聲明異議，亦無顯有不可信之
    情況與不得作為證據之情形，本院審酌上開證據資料製作時
    之情況，尚無違法不當及證明力明顯過低之瑕疵，認為以之
    作為證據應屬適當，是依刑事訴訟法第159條至第159條之5
    規定，本院所引用供述證據及文書證據均有證據能力。
貳、實體部分：
一、事實之認定：
    訊據上訴人即被告乙○○、壬○○、子○○、戊○○等4 人於本院審
    理時，對於其等上開時、地對告訴人丑○○及被害人庚○○、癸○○之恐嚇取財未遂犯行均坦承不諱。訊據上訴人即被告張晃
    東、丁○○、己○○、甲○○、丙○○等5 人則否認有何檢察官所指
    之恐嚇取財未遂犯行；被告辛○○辯稱：「伊於106年1月12日
    上午、下午均有載壬○○、少年黃○安、陳○哲至該工地，但伊
    沒下車，沒進入工地，不知道乙○○他們要做什麼，洵無恐嚇
    取財未遂犯行。」云云，被告丁○○辯稱：「伊於106年1月12
    日下午有到該工地，是乙○○電話中找伊過去的，但沒說什麼
    事，伊到工地對面加油站正門口停下來之後去上廁所，上完
    廁所出來看到打架，伊就先上車，伊沒有進工地，也沒有動
    手，洵無恐嚇取財未遂犯行。」云云，被告己○○辯稱：「伊
    於106年1月12日下午有到該工地，是乙○○打電話叫伊去現場
    的，乙○○也沒有講是什麼事情，伊到了之後就看到乙○○等整
    群人出來，伊沒進工地，也沒有動手，就叫朋友回來載伊走
    了，洵無恐嚇取財未遂犯行。」云云，被告甲○○辯稱：「伊
    於106年1 月12日下午有到該工地，是乙○○說工地有事情叫
    伊過去，伊沒進工地，也沒有動手，洵無恐嚇取財未遂犯行
    。」云云，被告丙○○辯稱：「伊於106年1月12日下午有到該
    工地，因為乙○○打電話說那邊工地有事情，至於是什麼事情
    沒有講，過去的時候就看到有冒煙，然後就有人從那邊出來
    ，後來看到大家都要走了，伊就走了，伊沒進工地，也沒有
    動手，洵無恐嚇取財未遂犯行。」云云。經查：
  ㈠106年1月11日部分：
  1.被告乙○○、子○○、戊○○於本院審理時對此部分之事實均坦承
    不諱(見本院卷第358、444頁)。
　2.被害人丑○○、庚○○、癸○○之指證：
　⑴證人丑○○於警詢、偵查及原審審理時均證稱：「106年1 月11
    日接近中午時段，我在該工地開挖土機整地，當日有1 台BM
    W汽車過來，車牌號碼是0000，車上有2個人停在門口，我叫
    癸○○出去問有什麼事，對方不講，之後該2人下車進到工地
    裡面，我去問什麼事，對方自稱是在地的南寮國的人，我說
    我是住這裡而已，我知道對方意思是要拿錢，但當日沒有說
    要拿錢，之後對方就先走了。」等語（見106年度偵字第115
    64號卷第94-1頁背面、他卷第17頁、原審卷二第184、185頁
    ）。
  ⑵證人庚○○於偵查及原審審理時均證稱：「106年1月11日有看
    到1台黑色的BMW在門口，車牌0000-00號，有2個人坐在車上
    ，丑○○一開始叫癸○○先去問是什麼事情，我後來才靠過去，
    對方也不講話，我看到對方拿手機好像在蒐證的樣子，我就
    不理會他了。」等語（見他卷第19頁、原審卷二第210至212
    頁）。
　⑶證人癸○○於警詢、偵查及原審審理時均證稱：「106年1 月11
    日有2位男子來工地拍照、錄影，丑○○叫我去問他們要做什
    麼，他們都沒有講話。」等語（見106年度偵字第11564號卷
    第106頁、106年度偵字第10497號卷一第250頁、原審卷二第
    228頁）。
  ⑷依上開證人丑○○、庚○○、癸○○分別於警詢、偵查及原審之上
    開證述，前後一致，且互核相符，可以採信，足以認定106
    年1月11日白天某時，確有2名男子至該工地門口拍照、觀察
    ，告訴人見狀先請證人癸○○詢問，然而該2名男子不予理會
    ，嗣告訴人丑○○前往詢問後，該2名男子即向告訴人揚言：
    「我們是這邊的人，是在地。」等語明確。
  3.又被告乙○○於原審審理時供稱：「我106年1月11日有派子○○
    、戊○○至該工地拍照。」等語（見原審卷三第113頁），而
    被告子○○於原審訊問時亦自承：「我106年1月11日有到該工
    地」等語（見原審卷一第164頁背面、卷三第129、130頁）
    ，核與證人丑○○、庚○○、癸○○於106年11月8日、15日偵查時
    ，於指認室觀察在庭被告後，均指認被告子○○、戊○○確為10
    6年1月11日一同至該工地拍照之人等語相符，而證人丑○○更
    指稱被告子○○即係自稱是南寮國的人等情（見106年偵字第1
    0497號卷一第275至280頁），且前開證人證述所提及之車牌
    號碼數字有6789等節，亦與被告子○○所使用車輛之車牌號碼
    0000-00號一致，足以認定被告乙○○於106年1月11日指派至
    該工地門口拍照、觀察並對告訴人揚言：「我們是這邊的人
    ，是在地。」等語之2名男子，即為被告子○○、戊○○2人。
  4.由1.至3.可知，被告乙○○、子○○、戊○○於本院審理時出於任
    意性之自白核與事實相符，被告乙○○確指派被告子○○、戊○○
    於106年1月11日白天某時，前往該工地門口拍照、觀察，告
    訴人丑○○見狀前往詢問後，子○○、戊○○即向對告訴人丑○○揚
    言：「我們是這邊的人，是在地。」等語無訛。
  ㈡106年1月12日上午部分：
  1.被告乙○○、壬○○、子○○、戊○○於本院審理時對此部分之事實
    均坦承不諱(見本院卷第358、444頁)。
　2.被害人丑○○、庚○○、癸○○之指證：
　⑴證人丑○○於警詢及偵查中均證稱：「106年1月12日快到中午
    時，一大群人到該工地，有很多車，我不太確定有幾台車，
    一群人衝著我來的樣子，我就趕快跳下怪手逃跑，跑到斜對
    面的加油站旁的資源回收場躲起來，對方來的時候，有跟我
    要保護費，說他們是在地的，且強調是南寮國的，要我交保
    護費，金額新臺幣（下同）20萬還是50萬元。」等語（見10
    6年度偵字第11564號卷第94-1頁背面、他卷第17、18頁）。
　⑵證人庚○○於警詢及偵查中證稱：「106年1月12日上午我開車
    要到工地，阿修（即被告乙○○）擋住我的車，跟我說除非我
    的老闆來不然不能施工，旁邊站7、8個人也跟著圍上來，阿
    修還跟我說若我車開進去會有事情，而且說機械不能進去及
    動工，動工會有事情，我有問為何不能動工，他說不能動，
    動的話試試看，我說這麼小的工程而且是合法的，旁邊就開
    始叫囂，阿修說要動工要經過他老闆同意。」等語（見106
    年度偵11564號卷第97頁背面、98、101頁背面、他卷第19、
    20頁、106年度偵字第10497號卷一第250頁背面、251頁），
    於原審審理時證稱：「106年1月12日早上10點多，我那時開
    油車去加怪手的油回來要進工地時，乙○○帶頭有蠻多人把我
    擋下來，問我要幹嘛，我說我要加怪手的油，然後他們問我
    說你那個老闆呢，叫你老闆出來，我說我不知道我老闆跑去
    哪裡，然後他們就把我擋下來，我問說有什麼事嗎，他們就
    說是某個幫派的人員，叫我不要進去施工、不要加油，我不
    理會對方，我就把窗戶關起來，把車子開進去，我進去掉頭
    再出來，對方就叫我走，我有打電話給丑○○，丑○○說他在資
    源回收場。」等語（見原審卷二第212、213 、218、219頁
    ）。
　⑶證人癸○○於警詢、偵查中證稱：「106年1月12日時，車牌號
    碼0000-00號車輛（即被告戊○○所使用）有到過工地2次，該
    車輛中午就來過1次，當時我在外面掃地有看到，它停一下
    就離開了，我沒有注意他在幹麻，第2次就停在工地附近，
    且有人從車上下來。」等語（見106年度偵字第11564號卷第
    110頁、他卷第23頁），於原審審理時證稱：「106年1月12
    日早上大約有7、8個人來，是阿修帶頭的，說要找丑○○，好
    像有要求我們現場停工之類的，後來丑○○跑到資源回收場躲
    起來，之後阿修有跟我們說這個工地先還不要動。」等語（
    見原審卷二第228至230頁）。　
　⑷依前開證人丑○○、庚○○、癸○○3人之證言，互核相符，亦無矛
    盾悖理之處，衡諸其等與被告乙○○的人均不相識，諒無設詞
    誣攀之理，其等之證言皆可採信。
　3.又被告乙○○於偵查中供稱：「106年1月12日上午有告知該工
    地的3 人不能動機具。」等語（見106年度偵字第10497號卷
    一第253頁），於原審審理時亦供稱：「106年1月12日上午
    我有打電話給壬○○、辛○○、戊○○，他們有到現場，後面各自
    離開，他們何時離開的我不知道。」等語（見原審卷三第11
    5頁）。且被告壬○○於原審審理時供稱：「106 年1月12日上
    午我有去，是辛○○載我去的，有搭載少年黃○安、陳○哲，我
    進去工地時看到丑○○跟乙○○在談事情，氣氛不是很好。」等
    語（見原審卷三第119、120頁）。再被告辛○○於偵查時供稱
    ：「106年1月12日上午10時，我有載壬○○、少年黃○安、陳○
    哲到現場。」等語（見106 年度偵字第10497號卷一第24頁
    ），於原審審理時供稱：「106年1月12日上午，我有載壬○○
    到現場。」等語（見原審卷三第124頁）。另被告子○○則於
    原審審理時供稱：「106 年1月12日上午我有到現場，是乙○○打電話叫我去的。」等語（見原審卷三第130頁）。少年黃
    ○安亦於偵訊時供稱：「106年1月12日早上、下午各去一次
    ，當時我在壬○○家，壬○○接到電話，我就與壬○○一起去，我
    看到幾個人在那裡吵，有一個在開怪手，那些人我都不認識
    ，有6、7 人在那裡，站在我旁邊的有壬○○、陳○哲。」等語
    （見106偵10497號卷一第307、308頁）。由上被告乙○○、壬○○、辛○○、子○○及共犯少年黃○安之供述可知，被告乙○○、
    壬○○、辛○○、戊○○、子○○、少年黃○安、少年陳○哲等人於10
    6年1月12日上午同至該工地，被告乙○○並要求告訴人丑○○、
    被害人癸○○、庚○○等3人不得動工乙節明確。
　4.由1.至3.可知，被告乙○○、壬○○、子○○、戊○○於本院審理時
    出於任意性之自白核與證人丑○○、庚○○、癸○○3 人之證言相
    符，再參以前開被告乙○○、壬○○、辛○○、子○○等人之供述，
    可以認定被告乙○○於106年1月12日上午11時許，率被告壬○○
    、辛○○、戊○○、少年黃○安、陳○哲等人前往該工地，向告訴
    人丑○○恫稱：「我們是南寮國老大這一邊的，你們不交保護
    費，工地內所有人及怪手機具都不能動工。」等話語，被告
    乙○○並向被害人癸○○、庚○○恫嚇該工地不得繼續動工等語明
    確。
　5.被告辛○○雖否認參與上開犯行，辯稱其只開車載壬○○等人到
    現場，但伊沒下車，沒進入工地云云，惟衡諸被告辛○○既開
    車同至現場，豈有單獨一人不下車而未參與之理？其空言否
    認參與上開犯行，核與其他被告之供述及被害人之指述不合
    ，要不足採。
  ㈢106年1月12日下午部分：
　1.被告乙○○、壬○○、子○○、戊○○於本院審理時對此部分之事實
    均坦承不諱(見本院卷第358、444頁)。　
  2.告訴人丑○○於106年1月12日下午3時許，在該工地遭毆打後
    ，受有創傷性額葉出血、右側氣胸、胸部鈍挫傷、四肢多處
    擦挫傷等傷害乙節，業據證人即告訴人丑○○於警詢、偵查及
    原審證述在卷，並有長庚醫療財團法人林口長庚紀念醫院10
    6年1月16日診斷證明書影本、長庚醫療財團法人林口長庚紀
    念醫院106年2月6日診斷證明書影本、告訴人之國軍新竹地
    區醫院106年1月12日手術同意書、護理照護摘要單及病危通
    知單影本、告訴人丑○○傷勢照片18張、長庚醫療財團法人林
    口長庚紀念醫院107年11月27日函及所附告訴人丑○○之病歷
    影本、國軍新竹地區醫院附設民眾診療服務處107 年12月17
    日函及所附告訴人丑○○之病歷影本（見見106年度偵字第115
    64號卷第280至285頁、他卷第40至44頁、原審卷一第69、72
    頁、外放病歷卷）等在卷可稽，可信為真。
  3.被害人丑○○、庚○○、癸○○之指證：
　⑴證人丑○○於警詢中證稱：「106年1月12日下午3時許，我與庚○○在該工地內，癸○○在工地外面掃地，突然來了7 、8 台自
    小客車，車內下來有數10人手上都拿著鐵棒、鋁棒衝進來工
    地裡面，我見狀上前詢問，乙○○就說他是『阿修』，是新竹『
    南寮國』的人，我想拿手機打電話，就遭到不詳男子搶走，
    我見狀隨即想要往挖土機上去，就遭乙○○等人從挖土機上把
    我拖下後，持鐵棒開始毆打身體，並持信號彈往我身上開，
    炸到我的右手，乙○○繼續帶同這些男子分持『伸縮棒』、『鐵
    條」』等物品猛力朝我頭部、身體、手腳毆打，直到我昏倒
    ，當時有人丟了信號彈，整個工地都是煙霧，庚○○及癸○○也
    被乙○○手下壓制，無法求救。」等語（見106年度偵字第115
    64號卷第94-1至96頁），於偵查中證稱：「106年1月12日下
    午一整群人又來了，他們又質疑我怎麼叫人家去問他們是誰
    ，還說我託別人去跟他們講，我說我沒有，他們二話不說開
    始拿棍子打我，他們有拿雙節棍，現場整個都是煙，我的右
    手被炸傷，我被打得不醒人事，醒來時已經在醫院，我知道
    有6、7個人打我」等語（見他卷第17至19頁），於原審審理
    時證稱：「106年1月12日下午我走出去在路旁邊，他們動手
    打我的時候我就開始跑，跑向挖土機上面，就被他們拉下來
    ，當時被打，整個工地裡面全部都是煙，有人爬上怪手，手
    上拿著東西有冒出煙、火花，我被打時，庚○○、癸○○在門口
    那邊，分別被對方的人看著不能動，我是從怪手被拉下來，
    不是摔下來，拉下來我沒有跌倒，是被他們打倒的，我頭部
    的傷勢是被他們打的。」等語（見原審卷二第191、192、19
    6至198、204 至207頁）。
　⑵證人庚○○於警詢中證稱：「106年1月12日下午3時許，我與丑
    ○○等人正在該工地施工，突然來了一群自小客車，下來4、5
    0位男子到工地，丑○○見狀上前詢問，乙○○此時就當場告知
    他叫做阿修，是『南寮國』的人，我見丑○○要拿起手機打電話
    時被搶走，丑○○要往挖土機停放處（裡面有擺放手機）再持
    手機撥打，丑○○爬上挖土機具時，就遭乙○○等人扯下後持伸
    縮棒、鐵條猛力毆打身體，我與癸○○被押著，不能向外求救
    。」等語（見106年度偵字第11564 號卷第97、101頁背面）
    ，於偵查中證稱：「106年1月12日下午乙○○旁邊的人作勢要
    踢我，把我帶到工地圍籬外面，我不得已只好到外面，有3
    、4人站在我旁邊限制我行動，我在外面要打手機，他們問
    我是否要叫人過來，我說我可否報警，對方說我做工的不要
    管那麼多，不然會有事，丑○○當時準備要打電話，乙○○就把
    丑○○的手機搶走，不讓丑○○求救，之後開始毆打丑○○，我在
    圍籬外面看到整個工地煙霧，我有看到對方有人拿鋁棒打丑
    ○○，打完第一波還打第二波，丑○○被打2次，第2次是第1次
    打完後，我們要進去看丑○○，對方拿信號彈、鋁棒打丑○○的
    頭，對方一樣要我們出去，要我不要惹事，我就走去圍籬旁
    的檳榔攤打電話報警，但警察還沒有來，對方打完後就走了
    ，對方擋了我約有10多分鐘。」等語（見他卷第19、20、22
    頁、106年度偵字第10497號卷一第251頁），於原審審理時
    證稱：「106年1月12日下午一開始我在工地內，我先開車去
    對面加油，然後我就看到很多人來了，我要進去工地也不能
    進去，對方說『沒有你的事就不要進來，你不要在那邊看，
    如果看的話試試看」』，口氣也不好，另一個員工癸○○也是
    被人家叫出來，說沒你的事就走，不走就試試看，有7、8個
    人在門口阻攔我、癸○○，裡面怪手那邊丑○○就被人家打，很
    多人打他一個人，當時工地內對方有蠻多人，大概30、40個
    以上跑不掉，進去工地的人，手上有拿鋁棒、鐵，我有看到
    工地冒很多煙，丑○○被乙○○他們拉下怪手，丑○○試圖報警但
    手機被搶走，有冒出火花及煙霧的東西砸到丑○○，我有先離
    開去報警，等我再回頭進去工地裡面看，丑○○就躺在土堆裡
    面不能動了，我們就叫救護車」等語（見原審卷二第214至2
    17、219至221、224頁）。
  ⑶證人癸○○於警詢時證稱：「106年1月12日下午3時他們一群人
    衝進來，外面車子大概有20台左右，有人在工地內，有人在
    工地外面，當時我人在工地外面清路面廢土，有3個人就叫
    我到鐵皮圍欄，叫我不要動，當時我很害怕，因為衝進工地
    的人有10幾20人，手上拿著鐵棒、鋁棒，我人被控制在工地
    外面圍牆上大概10分鐘，直到這一群人離開後，我進去工地
    內，發現丑○○躺在土堆上，不省人事全身都在流血，手腳、
    頭部都受傷。」等語（見106年度偵字第11564號卷第106頁
    背面至108頁），於偵查中證稱：「106年1月12日我在工地
    外面掃地，當日下午3、4時，一群人衝進來，有3、4 個人
    把我控制在圍籬外面要我不要動，一群人衝進去工地內，我
    聽到丑○○被打的聲音，我根本無法擋下，我只有1 個人，他
    們有人就叫我在外面，不要進來不要動，沒有事站在這邊就
    好，有3、4人在我旁邊，我本來要走到門口看裡面情形，但
    他們叫我不要過去，我沒有辦法走，我拿起手機要打回公司
    說有事情，他們也說不要打，所以我就站在那邊，一直到他
    們離開，那3、4人才離開，之後我進入工地看到丑○○被打倒
    在土堆旁邊，差不多昏了。」等語（見他卷第22頁、106年
    度偵字第10497號卷一第250頁背面），於原審審理時證稱：
    「106年1月12日下午乙○○一整群人，最少應該有20、30個以
    上開車過來工地，車上有些人下車後往工地方向走，有的手
    上有拿鋁棒，最少有7、8支，當時有3、4個人在門口叫我不
    要動，大約10幾20個人進去工地內，丑○○與乙○○他們好像就
    起口角，我有看到丑○○被從怪手上拉下來，手機好像被搶走
    了，丑○○被拉下怪手之後，有的人帶鋁棒，好像有的人帶信
    號彈，就動手攻擊丑○○，也有人拿著會冒出火光及煙霧的東
    西站在怪手上，我有試圖想要進去救丑○○，但他們4個人押
    我1個人在大門口，當時庚○○也在大門另外一邊，我與庚○○2
    個人是被分開的，庚○○那邊有人看著他，我與庚○○同樣都被
    限制不能進到工地內，對方是跟我們說沒事就不要進去，在
    這邊不要亂動，時間大約10分鐘左右。」等語（見原審卷二
    第230至239頁）。
　⑷依前開證人丑○○、庚○○、癸○○3人之證言，互核相符，前後一
    致，衡諸其等與被告乙○○的人於本案前均無仇怨，豈會干冒
    較恐嚇取財刑責更重之偽證刑責，故意入人於罪？故其等之
    證言，均可採信。　
　4.又被告乙○○於偵查時供稱：「當時只打給戊○○、壬○○2人，
    其餘人不是我叫去的，其餘人我不認識，我當時拿石頭毆打
    丑○○，其他人拿何物品我不知道。後來我將丑○○拉下來，拿
    石頭毆打丑○○身體、手、腳，我只叫2個人，他們叫多少人
    我不知道。」等語（見106年度偵字第10497號卷一第156至1
    58、214、314頁），另被告壬○○於警詢時供稱：「106年1月
    12日下午，我跟辛○○、黃○安、陳○哲開車到達港南加油站時
    ，將車子停在加油站後，我們就走到加站對面的工地與乙○○
    會合後，乙○○帶同其他人在工地與丑○○講話，我跟張晃東、
    黃○安、陳○哲就在工地門口附近等，後來就看乙○○帶同其他
    人動手拿出棍棒打丑○○，沒多久現場就出現信號彈的煙霧。
    」等語（見106年度偵字第10497號卷一第91頁），再被告子
    ○○於原審審理時供稱：「我去到現場有看到乙○○旁邊有人，
    現場都在冒煙。」等語（見原審卷三第131頁），被告己○○
    於原審審理時則供稱：「我看到現場工地裡面有冒煙，乙○○
    那一群人有10來個從工地出來。」等語（見原審卷三第135
    、136頁）。
  5.由1.至4.可知，被告乙○○、壬○○、子○○、戊○○於本本院審理
    時出於任意性之自白核與證人丑○○、庚○○、陳癸○○3 人之證
    言相符，再參以前開被告乙○○、壬○○、子○○、己○○等人之供
    述及依現場蒐證照片10張（見他卷第37至39頁）所示，可見
    106年1月12日下午，被告乙○○與被告壬○○、戊○○2人召集辛○○、子○○、丁○○、己○○、甲○○、丙○○、少年黃○安、少年陳○
    哲以及數名身分不詳之成年男子再次前往該工地後，被告乙○○向告訴人丑○○恫稱：「我是新竹南寮國的人」等語，且於
    告訴人丑○○欲爬上挖土機持手機報警，被告乙○○及部分同去
    之人即強行將告訴人拉下挖土機並持棍棒、硬物毆打丑○○，
    部分與被告乙○○同去之人並在工地內丟擲點燃之信號彈，並
    禁止被害人庚○○、癸○○打電話對外求援或進入工地，致告訴
    人丑○○受有創傷性額葉出血、右側氣胸、胸部鈍挫傷、四肢
    多處擦挫傷等傷害等情，確屬事實。
　6.被告辛○○、丁○○、己○○、甲○○、丙○○等5人固自承其等確應
    被告乙○○之邀，同至該工地，惟均否認進入工作，辯稱其等
    並未參與檢察官所指之恐嚇取財未遂犯行云云。然其等5人
    應被告乙○○之邀，與被告乙○○、壬○○、子○○、戊○○及少年黃
    ○安、少年陳○哲、數名身分不詳之成年男子等同往該工地，
    數人持棍棒、硬物攻擊告訴人丑○○，丟擲信號彈，數人在工
    地外看守被害人癸○○、庚○○，顯各有分工，且均親自見聞被
    告乙○○告訴人鄭金言口出恫嚇言詞，阻止告訴人丑○○報警，
    無故強行拉下爬上挖土機之告訴人丑○○，參之其等係成年人
    ，均有工作經驗，豈會不知何事即無故前往該工地？又其等
    親見前情，豈會不知此係強收工地保護費遭即施暴力於業主
    之情形？何況被告辛○○係第二次前往該工地，更無不知之理
    ，可見被告辛○○、丁○○、己○○、甲○○、丙○○辯稱其等僅至現
    場，未進入工地，並未參與恐嚇犯行云云，要與常情有違，
    殊無足採。
  ㈣被告乙○○、壬○○、子○○、戊○○與被告辛○○、丁○○、己○○、甲○○、丙○○及少年黃○安、陳○哲、其餘
    不詳身分之成年男子之間，有恐嚇取財之犯意聯絡，均為共
    同正犯：
  1.被告子○○、戊○○於106年1月11日已先受被告乙○○指派至該工
    地拍照並揚言：「我們是這邊的人，是在地。」等 話語，
    復於106年1月12日上午與被告乙○○同至現場，並於同日下午
    再與被告乙○○同至現場，被告壬○○、辛○○、少年黃○安、陳○
    哲於106年1月12日上午亦已與被告乙○○同至現場，而106年1
    月12日下午，被告乙○○與被告壬○○、戊○○召集其餘共犯到場
    等情，業經本院認定如前，是被告子○○、戊○○於106年1月11
    日起、被告壬○○、辛○○、少年黃○安、陳○哲於106年1月12日
    上午起，即與被告乙○○間具有恐嚇取財之犯意聯絡無訛。
  2.經原審勘驗106年1月12日下午該工地對面道路南下監視器畫
    面中時間軸27分50秒起至43分14秒勘驗結果：「⑴時間軸28
    分起至28分10秒止，車牌號碼『6762-KW』、『AMZ-7788』、『80
    26-TW』、『2279-VY』、『APN-3355』、『ALJ-9976』、『ALJ-6665
    』、『4395-HK』共八輛車依序、接續自畫面左下方出現沿車道
    往右上方行駛，該八輛車中間並無穿插其餘車輛（如原審卷
    二第51至63頁所示，代稱詳如附表）。⑵時間軸28分10秒起
    至28分44秒止，上開共八輛車於畫面右上方停等紅燈，嗣於
    28分44秒起繼續往前行駛，約於29分10秒駛離監視器畫面。
    ⑶時間軸29分29秒起，上開八輛車依序、接續自畫面右上方
    之反方向車道往畫面左方慢速行駛，中間並無穿插其餘車輛
    ，時間軸29分58秒時，上開八輛車均停止於畫面上方偏右之
    路旁。⑷時間軸30分3秒時，第一車副駕駛座有一名男子（下
    稱甲男）下車，走向第二車之副駕駛座旁觀看後，折返第一
    副駕駛座車窗旁屈身入車內，時間軸30分25秒時甲男往第二
    車之副駕駛座車窗旁屈身談話至時間軸30分48秒止，甲男再
    返回第一車副駕駛座旁後，於時間軸31分時小跑步依序至第
    三車、第四車之副駕駛座旁屈身短暫談話後折返至第一車副
    駕駛座，時間軸31分43秒時甲男進入第一車之副駕駛座內。
    ⑸時間軸30分8秒時，第二車之左後座一名男子自車窗探頭，
    此時甲男在第二車旁。⑹時間軸31分12秒時，第一車之駕駛
    座有一名男子（下稱乙男）下車，依序至第二車、第三車之
    駕駛座旁屈身短暫談話後折返至第一車駕駛座，時間軸31分
    38秒時乙男進入第一車內。⑺時間軸30分6秒時，第八車往前
    行駛併排暫停於第一車左側後，時間軸30分35秒時再往前停
    在第一車前方。⑻時間軸32分8秒時第一至七車起步往前行駛
    後，於32分22秒時均暫停於車道上，乙男下車走向第二車之
    駕駛座旁屈身短暫談話後（於時間軸32分31秒時，第七車副
    駕駛座男子下車往路旁建築物跑去），此時第七車雙黃警示
    燈並未閃爍，於時間軸32分41秒乙男返回第一車內，嗣第二
    車則先行駛離畫面，於時間軸33分26秒時，依第一、三、八
    、四、五、六車之順序駛離畫面，時間軸33分31秒時第七車
    微微往後倒退，時間軸33分43秒第七車的雙黃警示燈開始閃
    爍，第七車則停留原地至時間軸35分16秒時一名男子進入第
    七車副駕駛座後方，約於時間軸35分22秒時車門完全關起，
    該車於時間軸35分24秒時往前駛離畫面。⑼時間軸42分33秒
    時，第八車、第三車依序自畫面左下方出現沿車道往右上方
    行駛，均於時間軸42分59秒迴轉後往左方駛離畫面。」，有
    勘驗筆錄附卷可稽（見原審卷三第7至12頁），並有抵達現
    場車輛時序表1紙、監視器錄影畫面截圖31張、監視器位置
    與拍攝方向示意圖1紙（見106年度偵字第10497號卷二第90
    頁、原審卷二第51至111、113頁）在卷可稽。可知被告戊○○
    、甲○○、辛○○（搭載被告壬○○、少年黃○安、陳○哲）、丁○○
    、丙○○所駕駛之車輛於出現監視器鏡頭前，即已先在他處集
    結，方能魚貫出現在鏡頭前，嗣其等所駕駛之車輛迴轉後又
    於該工地附近之道路旁集結、整隊，再一同往該工地方向行
    駛，且被告戊○○駕駛之車輛為車隊之領頭車，被告戊○○、丙○○車上亦均有搭載身分不詳之共犯等情，足認被告戊○○、甲○○、辛○○、壬○○、丁○○、丙○○均係同時抵達該工地無誤。
　3.被告壬○○於原審審理時供稱：「我106年1月12日下午3許到
    達該工地後，我有看到子○○以及他旁邊另外有2、3個人站在
    工地門口聊天。」等語（見原審卷三第121頁），被告子○○
    於原審審理時供稱：「106年1月12日下午3時許我到達工地
    ，有看到壬○○在門口跟朋友講話，應該是我先到工地，我剛
    好站在門口，轉頭就看到壬○○」等語（見原審卷三第131、1
    32頁），可認被告子○○於106年1月12日下午抵達該工地後，
    被告壬○○亦抵達該工地。又被告丁○○於原審審理時供稱：「
    我是跟著被告乙○○的車到工地，我有看到乙○○本人在車上，
    所以我才確定是那一台車，但我忘記他是開車還是坐車。」
    等語（見原審卷三第134、135 頁），被告壬○○前於警詢時
    亦供稱：「106年1月12日下午，我跟辛○○、黃○安、陳○哲開
    車到達港南加油站時，將車子停在加油站後，我們就走到加
    油站對面的工地與乙○○會合後，乙○○帶同其他人在工地與丑
    ○○講話。」等語（見106年度偵字第10497號卷一第91頁），
    足認被告乙○○與被告戊○○、甲○○、辛○○、壬○○、丁○○、丙○○
    等人同時抵達工地等情明確。又被告己○○於原審審理時亦供
    稱：「我106年1月12日下午到現場時，我看到裡面已經有冒
    煙，有人走出來，是乙○○叫我去工地的。」等語（見原審卷
    三第135、136頁），顯見被告己○○亦係應被告乙○○之邀，始
    至該工地。
  4.證人丑○○於原審審理時證稱：「106年1月12日下午，好像是
    車子載乙○○來的，他們有很多車子，順著馬路走過來，我當
    時有先靠近工地門口看，看到這群來的人的車子停在接近工
    地的路旁邊，對面加油站的旁邊也有，兩旁都有他們的車，
    我看到車上的人下車沿著一路跟著乙○○的後面走過來。」等
    語（見原審卷二第190、205、206頁），證人庚○○於原審審
    理時證稱：「我看加油站監視器一開始對方開的車子有些停
    在工地門口，有些停在加油站旁邊，停在工地門口的車輛有
    很多人走出來，停在加油站旁的車輛也有很多人走出來，我
    看到停車的車輛在加油站那邊大約有7、8台，工地門口這邊
    有2、3台，我有看到有人開車門下來，往工地走過去，我可
    以講品牌車子，1台LEXUS跟1台C300全部都下車了，那台賓
    士C300車上留1個女生，前面還有T4黑色的，全部的人都下
    車了，還有1台馬自達3藍色的，他們也是全部下車了，停在
    我們工地方向的車子也是全部人都下車了，跟一台賓士銀色
    的，他們全部都下車了。」等語（見原審卷二第223頁），
    證人癸○○於原審審理時證稱：「106年1月12日下午，乙○○坐
    別人的車子來工地，都是開車過來的，車子就停在工地門口
    及對面加油站路旁，下車就應該最少有20、30個人，每一台
    車好像都有人下車，下車以後都是往工地的方向走，有的手
    上有拿鋁棒，當時我在大門口」等語（見原審卷二第230、2
    31、237、238頁）。由證人丑○○、癸○○、庚○○之證言可知，
    106年1月12日下午，攻擊告訴人、妨害工地工程施作且限制
    告訴人、證人庚○○、癸○○人身自由的一群男子，係同時抵達
    工地附近後，均下車集結前往工地明確。
　5.由1.至4.可知，被告壬○○、子○○、丁○○之供述；證人丑○○、
    庚○○、癸○○之證述、勘驗筆錄、監視器錄影畫面截圖31張，
    堪認被告乙○○、壬○○、子○○、辛○○、戊○○、丁○○、己○○、甲○○、丙○○與少年黃○安、陳○哲及其餘不詳身分之共犯，於10
    6年1月12日下午3時抵達工地前，事先早已聯絡而集結，並
    同時抵達工地後，由被告乙○○率隊為前開行為等情，足認被
    告乙○○、壬○○、子○○、辛○○、戊○○、丁○○、己○○、甲○○、丙○○與少年黃○安、陳○哲及其餘不詳身分之共犯間，就106 年
    1月12日下午之行為，均有恐嚇取財之犯意聯絡。
　6.被告張晃東、丁○○、己○○、甲○○、丙○○等5人固自承其等確
    應被告乙○○之邀，同至該工地，惟均否認進入工作，辯稱其
    等並未參與檢察官所指之恐嚇取財未遂犯行云云。然：
　⑴被告乙○○雖於本院審理時以證人身分結證稱106年1月12日下
    午其聯絡辛○○、戊○○、丁○○、己○○、甲○○、丙○○等人至工地
    ，但沒有提到去工地的理由，發生衝突時辛○○等5人並未進
    入該工地云云(見本院卷第360至364頁)，被告壬○○於本院審
    理時亦以證人身分結證稱106年1月12日下午辛○○在車上顧車
    ，並未下車云云(見本院卷第366至372頁)。惟被告辛○○、丁○○、己○○、甲○○、丙○○等5 人係應被告乙○○之邀，與被告乙○○、壬○○、子○○、戊○○及少年黃○安、少年陳○哲、數名身分
    不詳之成年男子等同往該工地，數人持棍棒、硬物攻擊告訴
    人丑○○，丟擲信號彈，數人在工地外看守被害人癸○○、庚○○
    ，顯各有分工，且均親自見聞被告乙○○對告訴人鄭金言口出
    恫嚇言詞，阻止告訴人丑○○報警，無故強行拉下爬上挖土機
    之告訴人丑○○，參之其等係成年人，均有工作經驗，豈會不
    知何事即無故前往該工地？又其等親見前情，豈會不知此係
    強收工地保護費遭即施暴力於業主之情形？何況被告辛○○係
    第二次前往該工地，更無不知之理，可見被告張晃東、丁○○
    、己○○、甲○○、丙○○辯稱其等僅至現場，未進入工地，並未
    參與恐嚇犯行云云，要與常情有違，殊無足採。益見證人乙○○、壬○○於本院審理時之證言，均屬迴護被告辛○○、丁○○、
    己○○、甲○○、丙○○之詞，皆不足採。
　⑵被告辛○○、丁○○、己○○、甲○○、丙○○等人係經被告乙○○各別
    通知（除被告辛○○、壬○○、少年黃○安、陳○哲為同一車外）
    ，其等自不同地點、不同時間點出發，應該會依照不同路線
    而異時抵達，則被告戊○○、甲○○、辛○○（搭載被告壬○○、少
    年黃○安、陳○哲）、丁○○、丙○○所駕駛之車輛，在未事先集
    結、約定而恰巧形成車隊之可能性，機率甚微，且依原審勘
    驗結果可知，被告戊○○、甲○○、辛○○（搭載被告壬○○、少年
    黃○安、陳○哲）、丁○○、丙○○所駕駛之車輛於10秒內魚貫經
    過鏡頭前，且被告戊○○駕駛之車輛為領頭之車輛，嗣其等所
    駕駛之車輛迴轉後又於該工地附近之道路旁集結、整隊約3
    、4分鐘，又被告戊○○、丙○○駕駛之車輛均有搭載身分不詳
    之共犯，而被告戊○○及其搭載之人於該工地附近之道路旁集
    結停等時，亦曾下車與呂承諺、被告甲○○、辛○○所駕駛車輛
    上之人交談，顯然並非各自到場，再參以本院認定被告等人
    具犯意聯絡之理由，堪認被告乙○○、壬○○、子○○、辛○○、戊○○、丁○○、己○○、甲○○、丙○○、少年黃○安、陳○哲及其餘不
    詳身分之成年男子於106年1 月12日下午顯係事前已有犯意
    聯絡後，方集結而一同前往該工地，可信為真實。
  ㈤被告乙○○、壬○○、子○○、戊○○、辛○○、丁○○、己○○、甲○○、
    丙○○及少年黃○安、陳○哲及其餘不詳身分之成年男子之前開
    行為，係為收取保護費而有不法所有意圖：
  1.證人丑○○、庚○○、癸○○於原審審理時均證稱於106年1 月11
    日之前，並不認識被告乙○○，亦無任何糾紛等語（見原審卷
    二第183、210、227頁），被告乙○○、壬○○、戊○○、辛○○、
    子○○、丁○○、己○○、甲○○、丙○○、少年黃○安、陳○哲及其他
    身分不詳之成年男子，本件工地、工程亦無任何關係，被告
    乙○○卻於106年1月11日上午先指派被告子○○、戊○○前往該工
    地拍照、放話，復於106年1月12日上午率眾，並恫稱：「我
    們是南寮國老大這一邊的，你們不交保護費，工地內所有人
    及怪手機具都不能動工。」等語，及向被害人癸○○、庚○○恫
    嚇該工地不得繼續動工，又於106年1月12日下午透過被告壬○○、戊○○2人召集被告子○○、辛○○、丁○○、己○○、甲○○、丙○○與少年黃○安、陳○哲及其餘不詳身分之共犯而集結後，再
    次率眾為上開行為，被告乙○○等人對於無關之工地、工程、
    前無仇恨糾紛之丑○○、庚○○、癸○○等人，於2日之內屢次以
    前開行為妨害該工地工程之施作，且行為方式是有目的性、
    階段性地先派人拍照、放話，復糾眾恫嚇，再糾眾毆打丑○○
    並阻止癸○○、庚○○進入工地，而如此大費周章且甘冒受刑事
    追訴、處罰之風險，背後動機顯然不可能只是偶然發生的口
    角、衝突，而被告乙○○等人既與該工地、工程無任何關係，
    之前亦與丑○○、庚○○及癸○○均不相識，則被告乙○○等人前開
    行為之目的，依社會常情，顯係為迫使告訴人交付保護費，
    此為從事工程業主所週知、地方黑道份子常用之惡習。此觀
    之證人丑○○於警詢及偵查時均證稱被告乙○○等人係出言索討
    保護費不成，方為上開行為等情（見106年度偵字第11564號
    卷第94-1至96頁、他卷第17、18頁），核與證人庚○○、癸○○
    於警詢時證述情節相符（見106年度偵字第11564號卷第98、
    101、103頁背面、第109頁背面）相符，顯見從事工程業之
    證人丑○○、庚○○、癸○○等人，對被告乙○○等人之前開行為，
    已認知被告乙○○等人之目的係為索討保護費，被告乙○○等人
    係出於不法所有意圖而為本件行為，至為明確。
　2.被告乙○○等人上開行為之目的係為索討保護費，業經本院認
    定如前，且證人丑○○、庚○○、癸○○於警詢、偵訊時均否認與
    被告等人有嫌隙或仇怨，且未曾提及與被告乙○○等人間是因
    為倒土方的問題而起口角，證人丑○○於偵查及原審審理時證
    稱：「他們當初來找我沒有說要倒土的這個原因，且106年1
    月11、12日前沒有人提過倒土方的事情，也沒有對方的土方
    車被攔阻的事情，有2個人曾經來過說他們是『南寮國』的人
    ，但他們沒有說他們有土方要來倒。」等語（見106年度偵1
    0497號卷一第216頁背面、原審卷二第188 、189、202頁）
    ，證人癸○○於原審審理時亦證稱：「106 年1月11日之前，
    沒有發生有人要進去倒土方，被我們拒絕的事情，也沒有無
    發生有人與我爭執說要倒土方的事情。」等語（見原審卷二
    第227頁）。而被告乙○○於原審審理時自承：「我沒有跟告
    訴人談過想要在該工地上倒土方的事。」等語（見原審卷三
    第112、113頁），於本院審理時則證稱：「我們做這些事，
    其實目的就是要收取保護費。」等語(見本院卷第363頁)，
    已坦承上開行為之目的，係為收取保護費。況如被告乙○○想
    在該工地傾倒土石方，為何不直接向告訴人表明、洽談？反
    而屢屢找人至工地尋釁，實已與常情有違，況被告乙○○就土
    石方之來源亦無法明確供述（見原審卷三第113頁），足認
    此部分被告乙○○於原審之說詞，不足採信，應以其於本院審
    理時證稱目的就是要收保護費之證言，較可採信。至證人丑
    ○○、庚○○、癸○○於原審審理時，雖就有關索討保護費部分之
    證詞多所保留，然亦均稱於警、偵訊時均是按實陳述，且證
    人丑○○、庚○○、癸○○於警詢、偵查時亦曾表明害怕或擔心出
    庭作證將有所不利，是證人丑○○、庚○○、癸○○於審理時，或
    迫於心理壓力、或肇因離案發已久、或擔憂再衍生事端，未
    能就此再詳細證述，亦屬情理之中，自不得因此遽認證人丑
    ○○、庚○○、癸○○於警詢、偵查中此部分之證述不足採憑。
  ㈥綜上所述，被告乙○○、壬○○、子○○、戊○○於本院審理時出於
    任意性之自白，核與事實相符，均可採信。被告辛○○、丁○○
    、己○○、甲○○、丙○○之前開辯詞，皆屬事後卸責之詞，殊無
    足採。本件事證明確，被告乙○○、壬○○、子○○、辛○○、戊○○
    、丁○○、己○○、甲○○、丙○○等之共同恐嚇取財未遂犯行，均
    堪認定，皆應依法論科。　　
二、論罪之說明：　　
  ㈠按行為後法律有變更者，適用行為時之法律，但行為後之法
    律有利於行為人者，適用最有利於行為人之法律，刑法第2
    條第1 項定有明文。但若新、舊法之條文內容雖有所修正，
    然其修正係無關乎要件內容之不同或處罰之輕重，而僅為文
    字、文義之修正或原有實務見解、法理之明文化，或僅條次
    之移列等無關有利或不利於行為人，則非屬該條所指之法律
    有變更，自不生新、舊法比較之問題，而應依一般法律適用
    原則，適用裁判時法律。查本件行為後，刑法第346條第1項
    業於108年12月25日修正公布，並於同年月27日生效施行，
    惟此次修法僅將罰金刑計算標準統一（即將銀元改為新臺幣
    ，無須再經換算），而就犯罪之構成要件、刑罰效果均未變
    更，即無須為新舊法之比較，應逕適用裁判時法。
  ㈡被告乙○○、壬○○、子○○、辛○○、戊○○、丁○○、己○○、甲○○、
    丙○○、少年黃○安、陳○哲及數名身分不詳之成年男子，為向
    告訴人丑○○索討保護費，聚集向告訴人丑○○及被害人癸○○、
    庚○○出言恫嚇、施強暴、脅迫，而妨害告訴人丑○○及被害人
    庚○○、癸○○之人身自由權利且使該工地無法施工，並致丑○○
    、庚○○、癸○○心生畏懼，嗣因告訴人丑○○報警處理而未給付
    保護費，是已著手於恐嚇取財犯罪行為之實行而不遂。核被
    告乙○○、壬○○、子○○、辛○○、戊○○、丁○○、己○○、甲○○、丙○○等9人所為，均係犯刑法第346條第3項、第1項之恐嚇取財
    未遂罪。被告乙○○等9人之上開行為，屬自然上數舉動，但
    均是基於迫使丑○○依其要求交付保護費之單一目的，所為時
    間、地點密接，應視為一整體行為加以觀察、評價，為接續
    犯，應論以一行為。
  ㈢被告乙○○、壬○○、子○○、辛○○、戊○○、丁○○、
    己○○、甲○○、丙○○等9人所為之本件恐嚇取財犯行，同時恐
    嚇在場之告訴人丑○○、被害人庚○○、被害人癸○○，則是以一
    行為對告訴人丑○○、被害人庚○○、被害人癸○○為恐嚇取財行
    為而不遂，成立同種想像競合犯，應從一重之恐嚇取財未遂
    罪論處。
  ㈣至被告乙○○、子○○、戊○○、壬○○、辛○○、丁○○
    、己○○、甲○○、丙○○為遂行向丑○○索討保護費，先
    後所實施之恐嚇、強制等行為，屬於實施恐嚇取財過程中之
    一部分，無庸再論處恐嚇危害安全罪及強制罪（檢察官以補
    充理由書補充、變更後之公訴意旨認強制罪與恐嚇取財未遂
    罪屬想像競合關係，尚有誤會）。
  ㈤被告乙○○、子○○、戊○○於106年1月11日起具有犯意聯絡；被
    告壬○○、辛○○自106年1月12日上午起與前開3名被告、少年
    黃○安、陳○哲及身分不詳之共犯間具有犯意聯絡；被告丁○○
    、己○○、甲○○、丙○○自106 年1月12日下午起與前開5名被告
    、少年黃○安、陳○哲及身分不詳之成年男子間具有犯意聯絡
    ，就具有犯意開始後之本件恐嚇取財未遂之犯行間，具有犯
    意聯絡及行為分擔，均為共同正犯。
　㈥刑之加重及減輕事由：
  1.累犯：
  ⑴按刑法第47條第1 項規定：「受徒刑之執行完畢，或一部之
    執行而赦免後，5 年以內故意再犯有期徒刑以上之罪者，為
    累犯，加重本刑至2分之1。」有關累犯加重本刑部分，不生
    違反憲法一行為不二罰原則之問題。惟其不分情節，基於累
    犯者有其特別惡性及對刑罰反應力薄弱等立法理由，一律須
    加重最低本刑，於不符合刑法第59條所定要件之情形下，致
    生行為人所受之刑罰超過其所應負擔罪責之個案，其人身自
    由因此遭受過苛之侵害部分，對人民受憲法第8條保障之人
    身自由所為限制，不符憲法罪刑相當原則，牴觸憲法第23條
    比例原則，於該規定修正前，法院就該個案應裁量是否加重
    最低本刑，108年2月22日經司法院釋字第775號解釋意旨參
    照。
  ⑵被告乙○○部分：
　　被告乙○○前於99年間因違反槍砲彈藥刀械管制條例案件，經
    臺灣新竹地方法院以99年度訴字第15號判決判處有期徒刑2
    年1月，併科罰金10萬元確定，有期徒刑部分於102年2月2 
    日縮短刑期執行完畢，有其本院被告前案紀錄表在卷可稽，
    其於徒刑執行完畢5年內，故意再犯本件有期徒刑以上之罪
    ，為累犯，衡酌使本件構成累犯之罪之犯罪事實，與本件被
    告乙○○所犯之罪之犯罪事實，情節上均為與多數共犯共同向
    被害人施加暴力，顯不知反省，可認被告乙○○主觀上具有特
    別惡性，且對刑罰反應力薄弱，爰依刑法第47條第1 項規定
    加重其刑。
　⑶被告己○○部分：
　　被告己○○前於95年間因販賣第二、三級毒品案件，經臺灣新
    竹地方法院以95年度訴字第768號判決判處有期徒刑5年6 月
    、2年2月確定，經與已執行完畢之另案罪刑（即臺灣新竹地
    方法院96年度易字第771號判決判處有期徒刑8月，減為有期
    徒刑4月確定，已先於97年6月12日執行完畢）裁定應執行刑
    為有期徒刑7年8月確定，於102年3月25日假釋，於104年10
    月10日假釋期滿未經撤銷，未執行之刑以已執行論，有其本
    院被告前案紀錄表在卷可稽，其於徒刑執行完畢5年內，故
    意再犯本件有期徒刑以上之罪，為累犯，衡酌使本件構成累
    犯之罪，為販賣毒品之重罪，影響社會秩序及治安嚴重，被
    告己○○於該案執行時獲假釋之寬典，本應珍惜機會潔身自愛
    ，卻又於假釋期滿約1年3月後，再犯本件，顯不思悔改，對
    刑罰反應力薄弱，亦彰顯其主觀上之特別惡性，爰依刑法第
    47條第1項規定加重其刑。
  2.兒童及少年福利與權益保障法第112條第1項前段規定之適用
    ：
  ⑴按「成年人教唆、幫助或利用兒童及少年犯罪或與之共同實
    施犯罪或故意對其犯罪者，加重其刑至2分之1。」兒童及少
    年福利與權益保障法第112條第1項前段定有明文，又「稱以
    上、以下、以內者，俱連本數或本刑計算。」、「法令、審
    判或法律行為所定之期日及期間，除有特別訂定外，其計算
    依本章之規定。」、「年齡自出生之日起算。」，刑法第10
    條第1項、民法第119條、第124條第1項亦分別定有明文。是
    以有關年齡之計算，若無其他特別規定外，應依週年計算法
    ，以實足年齡計算，自出生之日起算足1年為1歲，被告辛○○
    於106年1月12日當日，已屬滿20歲之成年人。 
  ⑵被告壬○○、辛○○部分：
　　被告壬○○、辛○○與少年黃○安、陳○哲同車前往，彼此相識，
    少年黃○安於警詢時供稱：「我只認識壬○○、辛○○、陳○哲，
    我與壬○○是堂兄弟關係（我父親認壬○○的祖母為母親）、辛○○是我國中學長、陳○哲是我國小國中同學。」等語（見106
    年度偵字第10497號卷二第110頁背面），亦於偵查中供稱：
    「我爸爸認壬○○的祖母為乾媽，我爸爸已經過世了。」等語
    （見106年度偵字第10497號卷一第308頁），被告壬○○於警
    詢時亦自承：「我與少年黃○安、陳○哲自小就熟識。」等語
    （見106年度偵字第10497號卷一第87頁），被告辛○○則於警
    詢時自承：「我與黃○安、陳○哲認識3年，是我國中學弟。
    」等語（見106年度偵字第10497號卷一第11頁），是被告壬○○、辛○○與少年黃○安、陳○哲相識多年，均明知於106年1月
    12日時，為未滿18歲之少年，仍與少年共犯前揭恐嚇取財犯
    行，自均應依兒童及少年福利與權益保障法第112條第1項前
    段之規定加重其刑。
  ⑶至檢察官以補充理由書補充、變更後之公訴意旨雖認其餘被
    告亦應適用兒童及少年福利與權益保障法第112條第1項前段
    之規定加重其刑，惟卷內尚無積極證據足認被告乙○○、子○○
    、戊○○、丁○○、己○○、甲○○、丙○○明知或可得而知少年黃○
    安、陳○哲為少年，尚無從據此規定加重其刑，附此說明。
  3.未遂犯：
    被告乙○○、子○○、戊○○、壬○○、辛○○、丁○○、
    己○○、甲○○、丙○○等9人就上述恐嚇取財未遂犯行，已著手
    於恐嚇取財行為之實行而未得手，為未遂犯，均依刑法第25
    條第2項規定減輕其刑。
  4.被告乙○○、己○○、壬○○、辛○○有前開加重減輕事由
    ，均依刑法第71條第1項之規定先加後減之。　　
三、撤銷改判理由及科刑審酌事項：
  ㈠原審以被告乙○○、子○○、戊○○、壬○○、辛○○、丁○○、己○○、
    甲○○、丙○○等9人犯罪事證明確，據以論罪科刑，固非無見
    ，惟：1.被告乙○○、子○○、戊○○、壬○○、辛○○、丁○○、己○○
    、甲○○、丙○○等9人於109年6月6日，與被害人庚○○、癸○○(
    各包新臺幣《下同》6千元紅包)達成民事上和解，另告訴人丑
    ○○於偵查中即以10萬元達成民事和解(原審已審酌此節)，有
    各該和解書3件附卷可佐（見本院卷第277、279、281頁）；
    2.被告乙○○、壬○○、揚捷旭、戊○○等4人於本院審理時終能
    坦承犯行。原審未及審酌前情，即有未洽。被告辛○○、丁○○
    、己○○、甲○○、丙○○上訴均仍陳詞否認犯行，而指摘原判決
    不當，雖無理由；被告乙○○、子○○、壬○○、戊○○、辛○○、丁○○、己○○、甲○○、丙○○等9 人上訴以原判決量刑太重，因原
    判決有上開未及審酌之瑕疵，則為有理由，自應由本院予以
    撤銷改判。
　㈡爰審酌被告乙○○、壬○○、子○○、辛○○、戊○○、丁○○、己○○、
    甲○○、丙○○均正值青、壯年，皆有從事正當工作以獲取報酬
    之能力，卻聚眾以暴力手段欲向無關、無恩怨糾紛之告訴人
    討取保護費，使該工地工程無故受阻，更致告訴人受有上開
    嚴重之傷勢，手段惡劣且嚴重破壞社會秩序，行為應予譴責
    ，而犯案後被告乙○○、壬○○、楊傑旭、戊○○於原審審理時否
    認犯行，然於本院審理時終能坦承犯行，另被告辛○○、丁○○
    、己○○、甲○○、丙○○猶否認有何恐嚇取財未遂犯行，且對於
    本案事實均避重就輕，甚且連車輛是否一同聚集前往該工地
    、車上有無搭載其他人等節，猶為與客觀事證不符之陳述，
    另考量被害人丑○○、庚○○、癸○○已與被告乙○○、壬○○、子○○
    、辛○○、戊○○、丁○○、己○○、甲○○、丙○○等9人達成民事上
    和解，並均已履行和解條件，有和解書共3件在卷可稽（見
    本院卷第277、279、281頁），以及綜合考量告訴人、被害
    人癸○○、庚○○於警詢、偵查及原審審理時所表示之意見，兼
    衡被告等人於本院審理時自述各自之素行、智識程度、家庭
    經濟狀況、犯行參與程度(被告乙○○高中畢業、已婚、小孩
    國中三年級、之前在大陸從事餐飲業；被告壬○○高中畢業、
    已婚、小孩2歲、從事罐頭塔業、月薪3 萬元；被告子○○國
    中畢業、已婚、3個小孩分別為國中一年級、小學六年級、4
    歲、在工地工作、月入2至3萬元、為中低入收戶；被告辛○○
    高中畢業、未婚、業漁工、月入2至3萬元、需扶養父母、祖
    父；被告戊○○國中畢業、已婚、太太分居、育有1子7歲，從
    事洗車、種菜，月薪3萬元、需扶養父母；被告丁○○國中畢
    業、未婚、在夜市擺攤賣飲料、收入不固定；被告己○○國中
    畢業、離婚、有1名就讀國中一級的小孩、前妻扶養、其需
    負擔部分扶養費、在竹科工作，月薪3萬元；被告甲○○國中
    畢業、已婚、有3 名未成年子女、在工地工作、月入約2萬
    元；被告丙○○高中畢業、已婚、2名小孩各3歲及4歲，從事
    汽車租賃業、月入4萬5千元)等一切情狀，分別量處如主文
    第2項至第10項所示之刑，且就被告丁○○、己○○、甲○○、丙○○所處之刑，併諭知易科罰金折算標準。
  ㈢沒收之說明：
　　本件之扣案之被告壬○○所有之IPHONE手機（內含SIM卡1張）
    1支；被告辛○○所有支IPHONE手機（內含SIM卡1 張）1支、
    印有「鴻天開發」字樣T恤紅色及黑色各1件、印有「鴻天開
    發」字樣短褲紅色及黑色各1件、商業本票簿1本；被告乙○○
    所有IPHONE手機（內含SIM卡1張）1支、印有「鴻天開發」
    字樣T恤紅色1件，均無積極證據認定與本件犯行有何關聯，
    自無從諭知沒收。另就被告乙○○等人所持用以恐嚇、傷害被
    害人之未扣案之棍棒、硬物及丟擲並點燃之信號彈，並無證
    據足認係何被告乙○○等人所有，且非違禁物或法律規定應予
    沒收之物，爰均不予宣告沒收。
據上論斷，應依刑事訴訟法第369條第1項前段、第364條、第299
 條第1項前段，兒童及少年福利與權益保障法第112條第1項前段
，刑法第28條、第346條第3項、第1項、第25條第2項、第55條、
第47條、第41條第1項前段，刑法施行法第1條之1第1項，判決如
主文。
本案經檢察官林奕彣提起公訴，檢察官謝宗甫到庭執行職務。
中　　華　　民　　國　　109 　年　　8 　　月　　26　　日
                  刑事第十七庭  審判長法　官  鄭水銓 
                                      法　官  鍾雅蘭
                                      法　官  黃雅芬
以上正本證明與原本無異。
不得上訴。
                                      書記官  鄭雅云
中　　華　　民　　國　　109 　年　　8 　　月　　26　　日
附錄：本案論罪科刑法條全文　　　　　　　　　　　　　　　
刑法第346 條：
意圖為自己或第三人不法之所有，以恐嚇使人將本人或第三人之
物交付者，處六月以上五年以下有期徒刑，得併科三萬元以下罰
金。
以前項方法得財產上不法之利益或使第三人得之者，亦同。
前二項之未遂犯罰之。

附表：
編號 勘驗筆錄所示車輛代稱 ⒈  車牌號碼「6762-KW」車輛（黑色五門馬自達）代稱為第一車，為被告戊○○所駕駛。 ⒉ 車牌號碼「AMZ-7788」車輛（黑色四門馬自達）代稱為第二車。為呂承諺駕駛。 ⒊ 車牌號碼「8026-TW 」車輛（銀白色）代稱為第三車。為被告甲○○駕駛。 ⒋ 車牌號碼「2279-VY 」車輛（日產）代稱為第四車。為被告辛○○駕駛，載壬○○、少年黃Ｏ安、陳Ｏ哲。 ⒌ 車牌號碼「APN-3355」車輛代稱（白色賓士）為第五車。為被告丁○○駕駛。 ⒍ 車牌號碼「ALJ-9976」車輛代稱（白色賓士）為第六車。為范勛越駕駛。 ⒎ 車牌號碼「ALJ-6665」車輛代稱（銀白色凌志）為第七車。為被告丙○○駕駛。 ⒏ 車牌號碼「4395-HK 」車輛（黑色廂型）代稱為第八車。為「劉龍賢」駕駛。